臺灣基隆地方法院基隆簡易庭民事判決
111年度基簡字第335號
原      告  謝炎達  

被      告  鍾采彤  

上列當事人間損害賠償事件，原告就本院民國110年度基金簡字
第50號違反洗錢防制法等案件提起刑事附帶民事訴訟，經本院刑
事庭以110年度基簡附民字第41號裁定移送而來，本院於111年5
月11日辯論終結，判決如下：
    主      文
被告應給付原告新臺幣參拾萬元，及自民國一百一十一年一月四
日起至清償日止，按週年利率百分之五計算之利息。
訴訟費用由被告負擔。
本判決得假執行。但被告如以新臺幣參拾萬元為原告預供擔保，
得免為假執行。
    事實及理由
一、原告主張：
    被告於民國110年7月22日前某日，將其申辦之中國信託商業
    銀行股份有限公司帳戶（帳號000000000000號；下稱系爭帳
    戶）及其網銀密碼，提供予不詳詐騙集團成員使用。嗣該詐
    騙集團成員果於110年7月15日，藉由LINE通訊軟體，以LINE
     ID「EXNESS」名義傳送訊息，對原告訛稱「匯款儲值即可
    參與平台投資套利」云云；原告誤信其詞，遂於110年7月22
    日，將自己帳戶內之新臺幣（下同）300,000元，轉匯至業
    由詐騙集團支配管領之系爭帳戶，後詐騙集團則將上開款項
    轉至其他帳戶提領花用。又被告固已遭臺灣基隆地方檢察署
    （下稱基隆地檢署）檢察官提起公訴；惟原告因遇詐騙以致
    匯款，總計受有300,000元之財產損失，是原告乃本於侵權
    行為之法律關係，請求被告賠償原告所受財產損害，並聲明
    ：被告應給付原告300,000元，及自起訴狀繕本送達之翌日
    起至清償日止，按週年利率5%計算之利息；願供擔保，請准
    宣告假執行。
二、被告答辯：　　
　　被告願意賠償300,000元。
三、本院判斷：
  ㈠查被告於110年7月22日前某日，將系爭帳戶及其網銀密碼提
    供予不詳詐騙集團成員使用；其後，該詐騙集團成員果於11
    0年7月15日，藉由LINE通訊軟體，以LINE ID「EXNESS」名
    義傳送訊息，對原告訛稱「匯款儲值即可參與平台投資套利
    」云云，使原告誤信其詞，於110年7月22日，將自己帳戶內
    之300,000元，轉匯至業由詐騙集團支配管領之系爭帳戶，
    後詐騙集團則將上開款項轉至其他帳戶提領花用；為此，被
    告已遭基隆地檢署檢察官提起公訴，案經本院刑事庭以110
    年度基金簡字第50號刑事簡易判決，就被告處相應之有期徒
    刑在案。此悉經本院職權核閱上開刑事案卷確認屬實，並有
    臺灣高等法院被告前案紀錄表、本院110年度基金簡字第50
    號刑事簡易判決存卷為憑，且為兩造之所不爭，本院綜合上
    開證據調查結果，自堪信「被告允供不詳集團使用系爭帳戶
    ；而原告則遭該集團成員詐騙，以致誤將300,000元匯入系
    爭帳戶」等情，俱屬真實並為可採。
  ㈡按因故意或過失，不法侵害他人之權利者，負損害賠償責任
    。數人共同不法侵害他人之權利者，連帶負損害賠償責任。
    不能知其中孰為加害人者，亦同。造意人及幫助人，視為共
    同行為人。民法第184條第1項前段、第185條第1項、第2項
    定有明文。次按連帶債務之債權人，得對於債務人中之一人
    或數人或其全體，同時或先後請求全部或一部之給付。民法
    第273條第1項亦有明定。即就本件情節而論，被告若參與實
    行詐騙並將款項提出花用，則於刑事評價應屬詐欺取財罪之
    共同正犯，於民事評價則應負共同侵權行為之損害賠償責任
    ；若僅提供金融帳戶予第三人隨意使用，因金融帳戶事關存
    戶個人財產權益之保障，具有高度之專屬性、私密性，除非
    本人或與本人具密切關係者，難認有何得以自由流通使用該
    等專屬於特定人之金融帳戶之正當理由，一般人亦應妥為保
    管存摺、提款卡、密碼等物，此要屬吾人日常生活經驗所足
    可體察，尤以近來新聞媒體及金融機構，對於犯罪集團大量
    收購、借用帳戶使用，藉此逃避查緝，從而勸阻民眾勿任意
    出售、借用帳戶之情事，均已強力宣導多時，被告復已成年
    ，對社會環境已有相當之接觸，是其理當可就金融帳戶管理
    之上開情事具備相當之主觀認知，今被告既甘冒系爭帳戶遭
    有心人士利用從事於犯罪之風險，任意將系爭帳戶及其網銀
    密碼提供予不詳詐騙集團成員使用，則其可預見系爭帳戶將
    遭恃以實施詐欺犯罪而不違背其本意之主觀容認心態，在在
    不言可喻，兼以不詳詐騙集團嗣後果對原告施以詐術，使原
    告誤將現金300,000元匯入系爭帳戶，則原告因此所受之財
    產上損害，與被告允供系爭帳戶及其網銀密碼，從而容認第
    三人隨意使用系爭帳戶之不法行為間，當然具有相當因果關
    係，是於刑事評價上，被告應屬詐欺取財罪之幫助從犯，於
    民事評價上，被告則因「幫助人」之身分而應視為共同侵權
    行為人，並須與該等不詳詐騙集團分子負連帶損害賠償之責
    ，是原告本於侵權行為之法律關係，請求被告賠償300,000
    元，核屬適法有據，為有理由，應予准許。
  ㈢按「給付無確定期限者，債務人於債權人得請求給付時，經
    其催告而未為給付，自受催告時起，負遲延責任。其經債權
    人起訴而送達訴狀，或依督促程序送達支付命令，或為其他
    相類之行為者，與催告有同一之效力。」、「遲延之債務，
    以支付金錢為標的者，債權人得請求依法定利率計算之遲延
    利息。」、「應付利息之債務，其利率未經約定，亦無法律
    可據者，週年利率為百分之五。」民法第229條第2項、第23
    3條第1項前段、第203條定有明文。查原告對被告之侵權行
    為債權，乃「無確定期限」之給付，是原告請求被告自起訴
    狀繕本送達翌日即111年1月4日起，至清償日止，按週年利
    率5%計付遲延利息，同屬適法而無不當。
四、本件係刑事附帶民事訴訟，而由本院刑事庭移送民事庭者，
    依法不需徵收裁判費，且至本院言詞辯論終結時，亦未發生
    其他訴訟費用，故無從確定訴訟費用之數額。惟本件仍應依
    民事訴訟法第78條，諭知訴訟費用由敗訴之被告負擔，以備
    將來如有訴訟費用發生時，得以確定其數額，併予敘明。
五、原告勝訴部分，乃訴訟標的金額未逾500,000元，適用簡易
    程序所為被告敗訴之判決，依民事訴訟法第389條第1項第3
    款，應依職權宣告假執行，併酌情宣告被告預供相當之擔保
    金額後，得免為假執行。
中　　華　　民　　國　　111 　年　　5 　　月　　11　　日
                  基隆簡易庭法  官   王慧惠
以上正本係照原本作成。　　　　　　　　　   
對於本件判決如有不服，應於收受送達後20日內向本院提出上訴
書狀，上訴於本院合議庭，並按他造當事人之人數附具繕本。如
委任律師提起上訴者，應一併繳納上訴審裁判費。　　
中　　華　　民　　國　　111 　年　　5 　　月　　11　　日
                            書記官   姚安儒